臺灣士林地方法院行政訴訟判決　
111年度交字第44號
原      告  石志賢  

被      告  臺北市交通事件裁決所

代  表  人  蘇福智  
上列當事人間交通裁決事件，原告不服被告民國111 年1月4日北
市裁催字第22-CT0000000號裁決，提起行政訴訟，本院判決如下
：
    主  文
原告之訴駁回。
訴訟費用新臺幣參佰元由原告負擔。
    事實及理由
一、本件係因原告不服被告民國111年1月4日北市裁催字第22-CT
    0000000號違反道路交通管理事件裁決書（下稱原處分），
    裁處罰鍰新臺幣（下同）2,700元，並記違規點數3點，提起
    行政訴訟，經核屬行政訴訟法第237條之1第1項第1款規定之
    交通裁決事件，爰依同法第237條之7 規定，不經言詞辯論
    ，逕為判決。
二、爭訟概要：原告駕駛其所有車牌號碼為000-0000號營業小客
    車（下稱系爭車輛）於110年8月27日13時20分許，在新北市
    淡水區民權路與民族路口處，因「駕車行經有燈光號誌管制
    之交岔路口闖紅燈」之違規事實，經新北市政府警察局淡水
    分局（下稱舉發機關）員警製單舉發，有新北市警交大字第
    CT0000000號舉發違反道路交通管理事件通知單可稽（下稱
    系爭舉發通知單，見本院卷第38頁），嗣經被告以原告有前
    揭違規事實，而依道路交通管理處罰條例第53條第1項，以
    原處分對原告為裁罰，原告於111年1月26日提起本件行政訴
    訟。
三、本件原告主張：
　㈠伊為優良駕駛，並未闖紅燈。員警為了績效使用技術手段截
    圖，判定伊闖紅燈，伊無法接受，並對此行為感到不齒。測
    速照相取締，有10公里的寬限才取締，闖紅燈照相也有給1
    秒鐘通過停止線的寬限才照相取締，警員截圖系爭車輛照片
    距離停止線大約2 公尺，計算後現場速限為50公里，系爭車
    輛通過需0.12秒時間，員警以雙重標準執法，令人無法信服
    。伊於1秒寬限值內通過，未闖紅燈，縱伊當下於時速50 公
    里緊急煞車，也會在十字路口中心點停下。並聲明：原處分
    撤銷
四、被告答辯：
　㈠卷查舉發機關查復及綜合相關資料：經查110年8月27日13時2
    0分，TDF-5787號車（即系爭車輛）行經淡水區民權路與民
    族路口時，號誌已轉換為紅燈（當時號誌正常運作），該車
    輛未等候卻闖越直行，舉發機關依違規事實以違反道路交通
    管理處罰條例第53條第1項「駕車行經有燈光號誌管制之交
    岔路口闖紅燈」逕行舉發。本案違規事實明確，員警依法舉
    發尚無不當。經檢視本案之採證照片所示，照片一時間110/
    08/27 13：20系爭車輛尚未通過停止線，惟前方路口號誌已
    經顯示紅燈，照片二、三、四 時間110/08/27 13：20 前方
    路口至仍顯示紅燈，系爭車輛越過停止線持續前行，車號經
    放大後可清楚辨識為TDF-5787，照片五時間110/08/27 13：
    20前方路口顯示紅燈，系爭車輛已穿越路口，證明原告於紅
    燈狀態下逕自跨越停止線並穿越路口行駛，本案違規事實明
    確。又汽車行駛至交岔路口，其行進、轉彎時面對圓形紅燈
    燈光號誌時，即表示禁止通行，不得超越停止線或進入路口
    ，據此，原告行經有燈光號誌管制之交岔路口闖紅燈之違規
    屬實。被告依道路交通管理處罰條例第53條第1項以原處分
    裁罰原告，並無違法情事。並聲明：原告之訴駁回。
五、本院之判斷：
　㈠按「汽車行駛至交岔路口，其行進、轉彎，應遵守燈光號誌
    」，道路交通安全規則第102條第1項第1款定有明文。又「
    車輛指非依軌道電力架設，而以原動機行駛之汽車、慢車及
    其他行駛於道路之動力車輛」、「汽車駕駛人，行經有燈光
    號誌管制之交岔路口闖紅燈者，處1,800元以上5,400元以下
    罰鍰」、「汽車駕駛人有違反同條例第53條規定之情形者，
    除依該條處罰鍰外，並予記違規點數3 點」，道路交通管理
    處罰條例第3條第8款、第53條第1項、第63條第1項第3 款分
    別定有明文。
　㈡又按「有關『闖紅燈』行為之認定，於道路交通管理處罰條例
    中並未見相關解釋，另依道路交通標誌標線號誌設置規則第
    170條第1項規定：『停止線用以指示行駛車輛停止之界線，
    車輛停止時，其前懸部分不得伸越該線。』及同規則第206條
    第1項第5款(一)規定：『車輛面對圓形紅燈表示禁止通行，
    不得超越停止線或進入路口。』，若據此認定超越停止線即
    為闖紅燈，則一般大眾恐難以接受，亦非道路交通管理處罰
    條例當初立法精神。故為促使駕駛人回歸對標線之認知，同
    時兼顧執法技術層面與大眾接受程度，茲將面對圓形紅燈時
    超越停止線或闖紅燈之認定敘述如後：(一)車輛面對圓形紅
    燈時仍逕予穿越路口至銜接路段，含左轉直行、迴轉及右轉
    （有關紅燈右轉行為部份，已為道路交通管理處罰第53條第
    2項所另外規範處罰，此部份函釋應不再適用，特附此敘明
    ）即視為闖紅燈之行為。(二)有繪設路口範圍者：車輛無視
    於紅燈警示，有穿越路口之意圖，而車身已伸入路口範圍亦
    視同闖紅燈；若僅伸越停止線而未達路口範圍者，則視為不
    遵守標線指示。(三)無繪設路口範圍者：以車輛無視於紅燈
    號誌，而有穿越路口之企圖，其車身並已伸越停止線並足以
    妨害其他方向人（若有行人穿越道）、車通行者亦以闖紅燈
    論處；若僅車身伸越停止線則以不遵守標線指示視之。(四)
    目前交岔路口已繪設網狀黃線區者暫以該範圍視作路口。」
    ，此有交通部82年4月22日交路字第009811號函釋在案，上
    開函釋，核屬交通部基於主管權責，就法令執行層面所為之
    解釋，與法律之本旨並無違誤，亦未抵觸母法，依法自得予
    以援用。
　㈢末按違反道路交通管理事件統一裁罰基準及處理細則第1條規
    定：「本細則依道路交通管理處罰條例第92條第4項規定訂
    定之」、第2條第1項、第2項規定：「處理違反道路交通管
    理事件之程序及統一裁罰基準依本細則之規定辦理。前項統
    一裁罰基準，如附件違反道路交通管理事件統一裁罰基準表
    。」，核上開統一裁罰基準及處理細則之規定，就其立法目
    的及功能，乃為防止處罰機關枉縱或偏頗，依道路交通管理
    處罰條例第92條第4項所授權交通部會同內政部訂定「違反
    道路交通管理事件統一裁罰基準及處理細則」及其附件「違
    反道路交通管理事件統一裁罰基準表」，用以維持裁罰之統
    一性與全國因違反道路交通管理事件受處罰民眾之公平，不
    因裁決人員不同，而生偏頗，寓有避免各監理機關於相同事
    件恣意為不同裁罰之功能，並非法所不許，於憲法上保障人
    民財產權之意旨並無牴觸(此並有司法院釋字第511號解釋意
    旨理由足資參照），並無違反法律保留原則。核此規定，既
    係基於母法之授權而為訂定，且就違反道路交通管理事件統
    一裁罰基準及處理細則附件所示統一裁罰基準表中有關道路
    交通管理處罰條例第53條第1項之裁罰基準內容（基準表就
    不同違規車種，其可能衍生危害交通安全之輕重不同，而區
    分有機車或小型車、大型車，並就其是否逾越於期限內繳納
    或到案聽候裁決之期限不同，分別裁以不同之罰鍰標準，其
    衍生交通秩序危害，既不相同，分別處以不同之罰鍰，符合
    相同事件相同處理，不同事件不同處理之平等原則。），並
    未牴觸母法，是被告自得依此基準而為裁罰。
　㈣依採證照片（見本院卷第40至42頁），新北市○○區○○路○○○路
    ○○設○○○○○號誌及白色停止線之路口，原告駕駛系爭車輛沿
    民權路行經該路口，於系爭車輛行向之燈光管制號誌為紅燈
    狀態時尚未駛越停止線（見採證照片1），後於燈光管制號
    誌仍為紅燈狀態時，駛越停止線，並進入路口範圍，並往前
    方民族路銜接路段行駛，系爭車輛車牌號碼000-0000經放大
    後仍屬清晰可見，且當時之天候狀況良好，該路口燈光管制
    號誌並未有遭遮擋或故障等使一般駕駛人無法辨識之情事。
    是足認原告駕駛系爭車輛於前揭時、地，有「駕車行經有燈
    光號誌管制之交岔路口闖紅燈」之違規事實，應堪認定。
　㈤原告主張闖紅燈照相有1秒的寬限值之時間，伊當時時速為50
    公里，通過停止線僅須0.12秒，尚在寬限值時間，且突然將
    系爭車輛煞停，亦會停於交岔路口中心云云。惟按違反行政
    法上義務之行為，除出於故意外，縱出於過失亦得予處罰，
    行政罰法第7條第1項明文可參；又按「行車管制號誌各
    燈號顯示之意義如左：…四、圓形黃燈：圓形黃燈用以警告
    車輛駕駛人及行人，表示紅色燈號即將顯示，屆時將失去通
    行路權。…」、「號誌之燈號變換規定如下：一、行車管制
    號誌之黃色燈號時間得依下表之規定：行車速限50公里/小
    時以下，黃燈時間3秒」道路交通標誌標線號誌設置規則第2
    06條第4款、231條第1 款定有明文。經查，原告行向之燈光
    管制號誌並未有遮遭擋或其他使用路人無法觀測該號誌之情
    事，且原告於其行向燈光管制號誌為紅燈時穿越停止線持續
    行駛，已如前述。本件縱如原告所述其駕駛系爭車輛以時速
    50公里前進，則原告駕駛系爭車輛，於面對該路口行車管制
    號誌為黃燈時，即可預期前方路口燈光管制號誌即將顯示為
    紅燈，並失去通行路權，原告即應將系爭車輛減速以便隨時
    煞停，並於燈光管制號誌轉為紅燈時，將系爭車輛停止於停
    止線前，且原告既以合於速限規範之速度前進，應可以合理
    、安全之方式將系爭車輛煞停。惟原告捨此未為，並未預留
    號誌轉變為紅燈後之緩衝時間，續行進入路口範圍且繼續向
    前行駛至銜接路段，原告應注意且能注意燈光號誌將轉變為
    紅燈，其就本件闖紅燈之違規事實，自可認定亦有過失。另
    原告稱闖紅燈照相有所謂之寬限值時間云云，然查，道路交
    通管理處罰條例、道路交通標誌標線號誌設置規則、道路交
    通安全規則、取締一般交通違規作業程序等相關交通法規，
    均未有原告所稱闖紅燈照相寬限值時間之相關規定，且路口
    交通號誌顯示為紅燈時，當然禁止車輛任意闖越，以免造成
    其他車輛之行人之危險，並無所謂於號誌顯示為紅燈之後，
    仍有1秒鐘之合法闖越之寬限值之相關規定，是以原告此部
    分主張，係屬其個人主觀認定之想法，應係屬對法規範或交
    通違規取締方法之誤解，尚不足採。
六、綜上所述，原告於前揭時、地，確有「駕車行經有燈光號誌
    管制之交岔路口闖紅燈」之違規事實，被告以原處分對原告
    為裁罰，核無違誤，原告訴請撤銷原處分，為無理由，應予
    駁回。
七、本件第一審裁判費為300元，應由原告負擔，爰確定第一審
    訴訟費用額如主文第2項所示。
中　　華　　民　　國　　111 　年　　3 　月　　 11 　　日
　　　　　　　　　行政訴訟庭　法　官  徐文瑞
上為正本係照原本作成。
如不服本判決，應於判決送達後20日內，向本院提出上訴狀並表
明上訴理由（原判決所違背之法令及其具體內容或依訴訟資料可
認為原判決有違背法令之具體事實），其未載明上訴理由者，應
於提出上訴後 20 日內向本院補提理由書（上訴狀及上訴理由書
均須按他造人數附繕本，如未按期補提上訴理由書，則逕予駁回
上訴），並應繳納上訴裁判費新臺幣 750 元。
中　　華　　民　　國　　111 　年　　3 　月　　 11 　　日
　　　　　　　　　　　　　　　書記官　朱亮彰